【裁判字號】    99,上訴,926
【裁判日期】    990721
【裁判案由】    貪污治罪條例等
【裁判全文】
臺灣高等法院臺中分院刑事判決         99年度上訴字第926號
上  訴  人  臺灣彰化地方法院檢察署檢察官
上  訴  人
即  被  告  癸○○
選任辯護人  蔡瑞煙律師
上  訴  人
即  被  告  甲○○
選任辯護人  周平凡律師
上  訴  人
即  被  告  壬○○
選任辯護人  張淑琪律師
上列上訴人因貪污治罪條例等案件，不服臺灣彰化地方法院96年
度訴字第2672號中華民國99年２月25日第一審判決（起訴案號：
臺灣彰化地方法院檢察署96年度偵字第5366、9799、9935、1129
8號），提起上訴，本院判決如下：
    主  文
原判決關於癸○○、甲○○違背職務收受賄賂部份撤銷。
癸○○有調查職務之公務員，連續對於違背職務之行為，收受賄
賂，處有期徒刑拾年陸月，褫奪公權陸年，所得財物新臺幣參拾
陸萬元，追繳沒收；如全部或一部無法追繳時，應以其財產抵償
之。
甲○○有調查職務之公務員，對於違背職務之行為，收受賄賂，
伍罪，各處有期徒刑陸年，褫奪公權肆年，均減為有期徒刑年
，褫奪公權貳年，所得財物新臺幣壹萬元，追繳沒收；如全部或
一部無法追繳時，應以其財產抵償之。
其他上訴駁回。
甲○○上訴駁回部份與撤銷改判部分應執行有期徒刑柒年，褫奪
公權貳年，所得財物新臺幣伍萬元追繳沒收，如全部或一部無法
追繳時，應以其財產抵償之。
    事  實
一、癸○○為彰化縣警察局和美分局（下稱和美分局）偵查隊偵
    查佐（自民國91年10月1 日起任職和美分局刑事組偵查員，
    改制後擔任偵查佐迄今，其間並於92年2 月7 日至94年1 月
    6 日間擔任和美分局第二刑事責任區，責任範圍包括和西里
    、和南里、面前里、四張里），負責該分局刑事責任區內刑
    事犯罪偵查等工作；甲○○前因偽造文書案件，經法院判處
    有期徒刑1 年2 月，緩刑3 年確定，嗣緩刑期滿未經撤銷（
    尚不構成累犯），其自92年8 月起擔任和美分局警備隊隊員
    ，負責轄區巡邏及治安維護等業務工作。其2 人均係依法令
    服務於地方自治團體所屬機關而具有法定職務權限之公務員
    。
二、己○○與其子丁○○、戊○○3 人，自93年間起，在戊○○
    位在彰化縣和美鎮○○里○○路648 號之住處，共同經營「
    虹鈞便利商店」，並於該商店內擺設賭博性電玩機台及店外
    騎樓下擺設娃娃機台，己○○乃透過其同事陳建全介紹，而
    認識負責四張里刑事犯罪偵查之警員癸○○，再於同年間與
    癸○○在位於彰化縣和美鎮喜美超市對面之飲食店見面，而
    己○○與丁○○為避免所擺設之賭博性電玩機台遭警查緝，
    遂基於行賄癸○○之概括犯意聯絡，推由己○○在該飲食店
    內當場與癸○○談妥，以每月交付新臺幣（下同）２萬元之
    代價，作為癸○○洩漏和美分局查緝賭博性電玩，此等國防
    以外應秘密消息之對價，使己○○知悉後得以在警方查緝前
    事先防範，而包庇己○○、丁○○及戊○○父子共同經營賭
    博性電玩。己○○先於93年９月、10月、11月透過陳建全，
    以不詳方式、自93年12月起，則親自在和美分局外之彰化第
    一信用合作社和美分社前，或在虹鈞便利商店外，己○○所
    有車牌號碼ON－9108號自用小客車上等處，按月連續交付賄
    款２萬元予癸○○。而癸○○身為和美分局偵查隊偵查員，
    本有調查取締賭博性電玩之職責，並應對相關查緝資訊保守
    秘密，其明知己○○所交付之賄款，係作為獲取取締賭博性
    電玩消息之對價，竟仍基於違背職務收受賄賂之概括犯意，
    按月連續收受己○○所交付之賄款，並基於洩密之犯意，不
    定期告知己○○，關於和美分局查緝賭博性電玩及娃娃機之
    消息，而以此等方式包庇己○○父子３人從事經營賭博性電
    玩之犯行。嗣於95年3月1日，上開便利商店遭和美分局警備
    隊查獲賭博性電玩機台，己○○始未再交付上開賄款予癸○○，己○○、丁○○前後持續行賄１年６月，合計交付36萬
    元。
三、95年3 月1 日虹鈞便利商店為和美分局警備隊查獲經營賭博
    性電玩，並將戊○○列為嫌疑人帶回偵辦，而丁○○為拉攏
    與警方之關係，遂前往和美分局二樓警備隊辦公室，並藉探
    視其兄戊○○之便，與查獲該案之警備隊隊員甲○○攀談，
    丁○○並當場基於行賄甲○○之犯意，在該隊辦公室陽台當
    場交付甲○○１萬元，作為獲取查緝賭博性電玩消息之代價
    ，而甲○○身為和美分局警備隊員，明知上開款項係作為其
    將來洩露查緝機密之對價，竟仍基於違背職務收受賄賂之犯
    意，當場收受丁○○所交付之上開賄款。又其明知和美分局
    查緝賭博性電玩之訊息，屬於中華民國國防以外應祕密之消
    息，竟基於洩密之犯意，當場洩漏和美分局查緝賭博電玩行
    動將持續至95年３月11日之機密予丁○○知悉。之後己○○
    、丁○○為在上址重新經營賭博性電玩，又另起共同行賄甲○○之各別犯意聯絡，由己○○囑託丁○○按月交付１萬元
    予甲○○，丁○○遂於96年１月間，向甲○○表示，將按月
    交付１萬元之賄款，希望甲○○不要再取締其賭博電玩店，
    並自96年１月27日開始支付賄款；而甲○○亦基於違背職務
    收賄之各別犯意，按月收取丁○○所交付之上開賄款。其交
    付方式係由丁○○以手機邀約甲○○至彰化縣和美鎮○○路
    附近，甲○○則駕駛其所有銀色三菱自用小客車前來會合，
    其後，2人再於甲○○車上交付1萬元賄款方式，而完成賄款
    之交付。迨至96年４月13日，丁○○與己○○父子所共同經
    營之「彩虹便利商店」另遭和美派出所查獲賭博性電玩機台
    後，因生意欠佳，丁○○遂於96年４月底繳交最後一次賄款
    後，即未再繼續支付上開賄款。
四、甲○○因擔任和美分局警備隊隊員，基於犯罪偵防職務，得
    經由警用電腦系統查詢得知個人之車籍資料。其友人陳淑梅
    於96年4 月4 日晚間10時許，為私人用途，以電話要求甲○○幫忙查詢車牌號碼H8－3228號車輛之車籍資料，而甲○○
    亦明知個人車籍資料，係屬中華民國國防以外應祕密之消息
    ，非因公務需要不得查詢，竟因私人情誼，即基於洩密之犯
    意，於96年4月6日12時59分許，以其個人使用之密碼查詢後
    ，於同日13時許，以電話告知之方式，洩漏予陳淑梅知悉。
五、嗣於96年10月25日上午10時許，在（一）己○○位於彰化縣
    線西鄉○○路○ 段511 巷6 號住所內，查獲筆記本、日記帳
    、存摺及支票簿等物；（二）丁○○位於彰化縣彰化市○○
    路○ 段511 號4 樓住所內，查獲內帳1 冊、名片2 張、彰化
    農田水利會黏貼憑證用紙1 張、日記帳2 冊、計算紙（日記
    帳）2 本、出貨單1 冊及電話簿1 本等物；（三）甲○○位
    於彰化縣和美鎮○○路○ 段328 號和美分局警備隊辦公室內
    ，查獲記事本2 本；（四）陳淑梅位於彰化縣和美鎮○○路
    8 號住所內，查獲記事本4 冊、便條紙1張 、方型象棋1 盒
    、撲克牌4 副、麻將2 副、名片及警友會顧問證計8 張等物
    ，始循線查悉上情。
六、案經法務部調查局彰化縣調查站、彰化縣警察局和美分局報
    告臺灣彰化地方法院檢察署檢察官偵查起訴。
七、壬○○本院認定之犯罪事實與原審判決書所載事實相同，茲
    引用之(如附件)。
    理  由
壹、證據能力之審酌：
一、按「被告以外之人於審判外之言詞或書面陳述，除法律有規
    定者外，不得作為證據。」刑事訴訟法第159 條第1 項定有
    明文。再按「被告以外之人於審判外之陳述，雖不符前4 條
    之規定，而經當事人於審判程序同意作為證據，法院審酌該
    言詞陳述或書面陳述作成時之情況，認為適當者，亦得為證
    據。當事人、代理人或辯護人於法院調查證據時，知有第15
    9條第1項不得為證據之情形，而未於言詞辯論終結前聲明異
    議者，視為有前項之同意。」刑事訴訟法第159條之5亦規定
    甚明。證人己○○、丁○○及戊○○、丙○○於調查站之陳
    述及檢察官偵訊中，未具結之陳述，均屬被告以外之人於審
    判外之言詞或書面陳述，並經辯護人於準備程序或原審調查
    證據時聲明異議，依首揭規定，並無證據能力。
二、證人己○○、丁○○、壬○○於偵訊中以證人身分所為之證
    詞及證人戊○○、丙○○、楊徐數英、邱天從、鄭文彬偵訊
    中之證詞，亦屬被告以外之人於審判外之陳述，依刑事訴訟
    法第159條第1項之規定，本不得做為證據。惟按被告以外之
    人於偵查中向檢察官所為之陳述，除顯有不可信之情況者外
    ，得為證據，刑事訴訟法第159條之１第2項定有明文。上開
    陳述均係在檢察官前所做成，並均有具結擔保其陳述之正確
    性，並無何顯不可信之情況，依前開法條意旨，自得做為證
    據。另原審辯護人雖辯稱，證人丁○○、戊○○就證人己○○曾交付賄款與被告癸○○部分之陳述，係聽聞自己○○，
    證人己○○、戊○○、丙○○就證人丁○○曾交付賄款與被
    告甲○○部分之陳述，係聽聞自證人丁○○，均屬傳聞證據
    而無證據能力。然查，上開陳述就「證人己○○曾交付賄款
    與癸○○」、「證人丁○○曾交付賄款與被告甲○○」而言
    ，因被陳述者並未親身經歷此２事實，確屬傳聞證據而無證
    據能力。但就「證人己○○曾陳述其交付賄款與癸○○」、
    「證人丁○○曾陳述其交付賄款與被告甲○○」此２事實而
    言，則均屬陳述者之親身經歷，應具有證據能力。至於本院
    是否確能由上開陳述認定「證人己○○曾陳述其交付賄款與
    癸○○」、「證人丁○○曾陳述其交付賄款與被告甲○○」
    此2事實；若能認定此2事實，是否能藉此２事實結合卷內其
    他證據推論「證人己○○曾交付賄款與癸○○」、「證人丁○○曾交付賄款與被告甲○○部分」，則均屬證據證明力之
    範疇，與是否具備證據能力無涉，應予敘明。
三、依刑事訴訟法第159 條之4 第1 款之規定，除顯有不可信之
    情況外，公務員職務上製作之紀錄文書、證明文書，有證據
    能力。卷附和美分局偵查隊、警備隊及轄下各派出所之工作
    紀錄、勤務紀錄等文書，均屬警員職務上製作之紀錄文書，
    並無顯不可信之情況，參照上開規定，自有證據能力。
四、本件卷內所附相關通訊監察譯文，均係依通訊監察書所進行
    之合法通訊監察，符合通訊保障及監察法之法定程式，係屬
    合法取得之證據。且被告及辯護人亦未爭執前揭通訊監察譯
    文有非法取得或與實際通話不符之情形，則上開監聽譯文自
    亦得為證據。辯護人雖主張監聽譯文中證人己○○告知證人
    丁○○曾交付賄款與癸○○、證人丁○○告知證人己○○、
    丙○○曾交付賄款與被告甲○○之部分，就受告知人而言，
    均屬傳聞證據，無證據能力。然所謂監聽，係就受監察人之
    通訊加以監察，受監察人及與之對話者之通話均屬監察所得
    之證據，並無所謂就其中一人部分屬於傳聞證據之可言，辯
    護人之辯解容有誤會。又監聽譯文雖有證據能力，但僅能證
    明受監察人及與之對話者曾為此等通話，至於通話內容可否
    推論出本件犯罪事實，則屬證明力之問題，自不待言。
五、本件所引其他證據，公訴人、被告及辯護人均不爭執證據能
    力，亦無違法取得或其他不得做為證據之事由，均有證據能
    力，合先敘明。
貳、有罪部分：
一、訊據被告癸○○，固坦承其於92年2月7日至94年1月6日間擔
    任和美分局之偵查員，負責該分局刑事責任區內刑事犯罪偵
    查等工作，係依法令服務於地方自治團體所屬機關而具有法
    定職務權限之公務員，其認識證人己○○，卷內所附通訊監
    察譯文均為其與己○○之通話等情，然矢口否認有何違背職
    務收賄、洩漏國防以外秘密及包庇賭博之犯行，並辯稱：其
    從未洩漏查緝之資訊與己○○，僅係偶爾解答己○○所詢問
    之法律問題，從未自己○○處收受任何款項云云。惟查：
  (一)被告癸○○曾為如犯罪事實欄二所示違背職務收受賄賂並洩
    漏查緝資訊等國防以外秘密等情，業經證人己○○於偵訊及
    原審審理中證述明確（見臺灣彰化地方法院檢察署96年度偵
    字第9799號卷一第90頁至第96頁、卷四第349頁至第354頁、
    原審卷二第347頁背面至第350頁），證人戊○○亦於偵訊及
    原審審理中證稱，被告癸○○曾於96年５月18日告知其查緝
    賭博電玩之訊息等語明確（見同上署96年度偵字第9799號卷
    一第150頁至第153頁、原審卷二第347頁背面至第350頁），
    證人丁○○則證稱：己○○曾說有每月給被告癸○○２萬元
    ，己○○會不定時告知賭博電玩之查緝訊息，應該是被告癸○○所透露的，另證人戊○○曾於前揭時間告知其查緝賭博
    電玩之訊息等語（見同上署96年度偵字第9799號卷一第 133
    頁至第136頁、原審卷二第347頁背面至第350頁）。
  (二)由下列通訊監察譯文及勤務紀錄等證據，亦足證被告癸○○
    確有上開犯行：
  1.被告癸○○與己○○於94年2 月3 日通聯如下（見同上署96
    年度偵字第9799號卷一第48頁）：
    己○○：早上一位制服警察到我們那邊看，說是有人點（檢
            舉）的。
    癸○○：那都會那樣說。
    己○○：是不是分駐所的？
    癸○○：不是，是警備隊的，你那先停幾天。
    己○○：好，你瞭解看看。
    癸○○：好。
    證人己○○已於偵訊中證述此段對話係其向被告癸○○求證
    店內遭臨檢之情事，參以證人己○○於該次通話完畢，旋致
    電證人丁○○，告知已向被告癸○○詢問情形（見同上署96
    年度偵字第9799號卷一第48頁），足見證人己○○之證詞應
    可採信，被告癸○○雖辯稱，先前證人己○○因同事「阿泉
    」欠債不知去向，請其代為查詢是否已遭通緝，其以為證人
    己○○在詢問此事，便隨口回答該制服警察為警備隊的，是
    否通緝之事等其查好再說云云（見原審卷二第 584頁）。然
    上開通話中，證人己○○直接詢問為何有警員到店內，未曾
    提及「阿泉」之人，被告癸○○並無誤認之可能，若被告癸○○確實誤認係在詢問「阿泉」通緝之事宜，此與到證人己○○店內之警員有何關係，為何要「隨口回答該警員是警備
    隊的」？又為何要要求證人己○○「先停幾天」？
  2.被告癸○○與己○○於94年6 月19日通聯如下（見同上署96
    年度偵字第9799號卷一第49頁背面）：
    己○○：蘇先生嗎？
    癸○○：是。
    己○○：現在有兩個警察來這裡。
    癸○○：在你那裡？
    己○○：是，我把門關起來，台子也鎖了，你要不要過來瞭
            解看看？
    癸○○：我今天沒過去（分局）呢。
    己○○：那怎麼辦？
    癸○○：他們有進去嗎？
    己○○：有人在玩，我叫他們躲在上面。
    癸○○：對，先躲一下。
    己○○：好，你注意看看。
    癸○○：好
    證人己○○已於偵訊中證述，此段對話係其向被告癸○○求
    證店內遭臨檢之情事，被告癸○○雖辯稱，證人己○○開的
    店內僅有娃娃機，其未曾看過內有賭博電玩，其以為制服警
    員僅係前往查看娃娃機云云（見原審卷二第 584頁）。然證
    人己○○店內若僅有娃娃機，警方前往臨檢時何需關門並把
    電玩機台鎖上？若非擺設賭博電玩，證人己○○為何要叫正
    在玩的人躲在上面？被告癸○○又為何要求「先躲一下」？
  3.由上開２通通聯，足證被告癸○○知悉己○○店內擺設賭博
    性電玩，且己○○一遭臨檢即找被告癸○○求證，益徵證人
    己○○所述行賄被告癸○○以換取透露查緝資訊等情，堪以
    採信。
  4.94年８月16日證人己○○電話通知證人丁○○，今日有查緝
    行動並表示要問「那個」看看有沒有關係，己○○又於同日
    致電被告癸○○，詢問「那個」是不是今天而已，被告癸○○答稱，明天應該不會了，有通訊監察譯文在卷可稽（見同
    上署96年度偵字第9799號卷一第51頁背面、第52頁），參以
    該日和美分局大霞派出所、線西分駐所、嘉犁派出所確有查
    緝賭博勤務，有員警工作紀錄簿附卷可按（見同上署96年度
    偵字第9799號卷六第12頁、卷九第13頁、第15頁、卷十二第
    7 頁），足見渠等之對話係談論查緝賭博之資訊無訛。
  5.94年９月29日被告癸○○電話告知己○○，最近遇到生疏臉
    孔要注意，證人己○○旋即電告戊○○之妻，要求最近店內
    要注意，若有不認識之人不要讓他進來，那間隨時都讓他暗
    暗的等情，有通訊監察譯文存卷可查（見同上署96年度偵字
    第9799號卷一第53頁），參以該日和美分局偵查隊、警備隊
    、大霞派出所、塗厝派出所、線西分駐所、中寮派出所、伸
    港派出所、和美派出所、嘉犁派出所確有查緝賭博或電玩之
    勤務，有員警工作紀錄簿可資參照（見同上署96年度偵字第
    9799號卷七第11頁、第 110頁、卷六第41頁、卷八第43頁、
    卷九第51頁、卷十第34頁、第 209頁、卷十一第27頁背面、
    卷十二第20頁），是被告癸○○應係警告證人己○○小心警
    方查緝，被告癸○○雖辯稱，上揭對話係因當時宵小橫行，
    請己○○注意云云，果真如此，被告癸○○為何不略加說明
    ，反而僅語焉不詳稱「生疏臉孔注意一下」？為何不要求己○○注意門窗上鎖等防盜事項？己○○為何不要求其媳婦讓
    房間燈光明亮以嚇阻竊賊，反而要暗暗的？顯然被告癸○○
    係警告己○○查緝訊息，己○○才立即要求媳婦將擺放賭博
    性電玩的房間燈光關閉，被告癸○○之辯解應屬卸責之詞，
    不足採信。
  6.證人己○○於94年至95年３月間，常與被告癸○○相約在和
    美分局見面，但到達之後己○○均不直接進入分局找被告癸○○，反撥打電話與被告癸○○，被告癸○○即出外與證人
    會面，且每次相約均在該月15日至20日左右，每月僅１次，
    95年3月至95年12月甚少與被告癸○○相約見面，96年1月後
    又開始與被告癸○○相約見面，但均不再約在分局外，而是
    直接進入分局找被告癸○○坐，有通訊監察譯文在卷可佐（
    見同上署96年度偵字第9799號卷一第49頁、第49頁背面、第
    51頁、第51頁背面、第53頁、第54頁背面至第55頁背面、第
    56頁背面、第57頁背面），而證人己○○於偵訊中及原審審
    理中證稱：其按月交付賄款至95年２月，地點在和美分局外
    之彰化第一信用合作社和美分社前，己○○所有車牌號碼ON
    -9108號自用小客車上後，95年3月後即未再交付，其知道行
    賄違法，故不敢在第三人面前交付，交付至95年２月之後癸○○是基於朋友的立場洩漏查緝之消息等語明確（見同上署
    96年度偵字第9799號卷宗第91頁、第94頁、原審卷二第 348
    頁背面至第 350頁），又證人己○○、丁○○之前揭便利商
    店自95年3月1日遭查獲後起即停止營業，至96年１月方復業
    ，業據證人丁○○於偵訊中證述明確（見同上署96年度偵字
    第9799號卷一第134頁），是證人己○○於95年2月前，因需
    交付賄款，故均與被告癸○○約在分局外不敢入內，於95年
    3 月至12月間，因停止經營賭博性電玩，故少與癸○○聯絡
    ，至96年１月後因賭博性電玩復業，故又與被告癸○○聯絡
    ，但因無交付賄款，故無需約在分局外，可進入分局內與被
    告癸○○坐，足見證人己○○所述，與監聽譯文互相一致。
    另證人己○○與丁○○曾於95年3月2日討論被告癸○○及甲○○之賄款如何分配（見同上署96年度偵字第9799號卷一第
    59頁背面至第61頁背面），亦核與己○○、丁○○前揭所述
    相符。益徵證人己○○之證詞為真實。
  (三)被告癸○○雖辯稱，關於違背職務收受賄賂部分僅有證人己○○之單一指述，但己○○可能為求取得免刑之寬典，而誣
    指其收賄，在無其他證據補強之情形下，不應採信證人己○○之證詞云云。然證人己○○於行賄後曾告知丁○○，並與
    之討論行賄事宜等情，業經證人丁○○證述明確，並有通訊
    監察譯文及扣案之彰化農田水利會黏貼憑證用紙可佐，業如
    前述，而丁○○、己○○既不知已遭監聽，談話時並無顧忌
    ，監聽所得應與其真意相符，且若非確曾行賄被告癸○○，
    己○○當不致告知丁○○行賄之事實，更不可能與之討論賄
    款如何分配，足見證人己○○之證述，非屬無據。上開證據
    均可佐證己○○證詞之真實性，被告癸○○辯稱，僅有證人
    己○○單一指述云云，容有誤會。被告癸○○辯稱：證人己○○之證詞，就第一次在喜美超市與其見面時有無談到賄款
    數額，所述前後不一，不足採信云云，然證人己○○就此部
    分均陳稱，見面時陳建全建議每個月交付２萬元，被告癸○○都是笑笑沒有表示甚麼意見，但其認為被告癸○○會照顧
    ，故於93年９月起交付賄款（見同上署96年度偵字第9799號
    卷一第90頁、卷四第 349頁），其供述大致相符，並無前後
    不一之情事，且對於其曾自93年9月起至95年2月，按月行賄
    被告癸○○２萬元等主要事實，前後供述亦屬相同，被告癸○○前揭辯解，尚難採信。至證人陳建全雖證稱，其並未介
    紹己○○與被告癸○○認識，亦未代己○○轉交賄款云云，
    然證人陳建全若自承介紹認識及代交賄款等情，恐涉有行賄
    罪責，此與其自身利害攸關，其證詞是否可採，自當仔細斟
    酌，而證人己○○之證詞有前揭證據可資佐證，且己○○若
    欲誣陷被告癸○○收受賄賂，僅需陳述自己交付賄賂即可，
    何需編造部分賄款係由他人轉交，徒增自身說詞遭受質疑之
    風險？是證人己○○陳述係由陳建全介紹認識被告癸○○，
    陳建全並曾代交賄款等情，應足採信。被告癸○○另辯稱，
    己○○因與銀行訴訟故向其請教法律問題，才會時常通聯云
    云。惟被告癸○○與己○○間之通聯，未曾有一語提及「銀
    行」或「訴訟」等相關問題，且若僅為解答法律問題，為何
    每次見面均需約在分局外討論？是被告癸○○辯稱，為證人
    己○○解答法律問題云云，自難採信。被告癸○○復辯稱：
    依證人己○○於原審審理中之證詞，其經營賭博性電玩１個
    月獲利不過2、3萬元，其每月行賄２萬元，自身全無利潤，
    不合常情云云。然證人己○○於原審審理中證稱，其另有便
    利商店之營利，行賄仍屬划算之舉（見原審卷二第 348頁）
    ，且證人己○○與丁○○曾談及95年3月1日查獲前一年多，
    丁○○獲利約 100多萬，證人丁○○亦與證人丙○○談及有
    警察配合這兩年賺了至少 200萬元，業據證人丙○○於原審
    審理中證述明確（見原審卷二第 268頁），並有監聽譯文可
    資佐證（見同上署96年度偵字第9799號卷一第115頁、第121
    頁），而96年1月復業後，營業至96年6月因生意不佳故結束
    營業，證人己○○於電話中告知丁○○，一整個下午都沒人
    來玩（賭博性電玩），再做下去會虧錢等語，亦有監聽譯文
    存卷可考（見同上署96年度偵字第9799號卷一第 128頁），
    足見證人己○○、丁○○於95年3月1日被查獲前經營賭博性
    電玩獲利頗豐，行賄被告癸○○並無困難，證人己○○所述
    每月獲利數萬，應係復業後之情形，被告癸○○此部分辯解
    ，亦難採信。
  (四)綜上所述，證人丁○○、己○○共同於93年9月至95年2月按
    月行賄被告癸○○，被告癸○○予以收受並於94年８月16日
    、94年９月29日洩漏查緝賭博性電玩資訊之秘密等犯行，均
    堪以認定。至被告癸○○請求調閱和美警察分局95年１月14
    日和警分偵字第0950000151號刑事案件報告書及94年度之請
    假紀錄，以證明伊沒有洩密，且不知查緝賭博事，因事證已
    極明確，本院認為無庸再予調閱，併予敘明。
二、質諸被告甲○○固坦承自92年8 月起擔任和美分局警備隊隊
    員，負責轄區巡邏及治安維護等業務工作。係依法令服務於
    地方自治團體所屬機關而具有法定職務權限之公務員，且曾
    為犯罪事實欄四所示之犯罪事實，然矢口否認有何洩漏查緝
    賭博資訊之犯行，並辯稱：證人丁○○未曾交付賄款，其亦
    未透露任何查緝資訊與證人丁○○云云。經查：
  (一)被告甲○○自92年8 月間起擔任和美分局警備隊警員，為依
    據法令服務於地方自治團體所屬機關之公務員，有其人事資
    料列印報表存卷可查（見同上署96年度偵字第9799號卷三第
    247 頁）。又被告甲○○因其友人陳淑梅於96年4 月4 日晚
    間10時許，為私人用途，以電話要求甲○○幫忙查詢車牌號
    碼H8-3228 號車輛之車籍資料，而被告甲○○亦明知個人車
    籍資料，係屬中華民國國防以外應祕密之消息，非因公務需
    要不得查詢，竟因私人情誼，即基於洩密之犯意，於96年４
    月６日12時59分許，以其個人使用之密碼查詢後，於同日13
    時許以電話告知之方式，洩漏予陳淑梅知悉，業據被告甲○○坦承不諱，並有通訊監察譯文、電腦查詢紀錄在卷可稽（
    分見同上署96年度偵字第9799號卷一第196頁、卷三第5頁）
    ，此部分犯行已足認定。
  (二)被告甲○○確曾參與95年3 月1 日查緝「虹鈞便利商店」，
    為其所自承，並有偵查卷宗影本在卷可稽（見同上署96年度
    偵字第9799號卷四第122 頁至第147 頁）。被告甲○○曾於
    95年3 月1 日，在和美分局二樓警備隊辦公室陽台當場收受
    證人丁○○交付之１萬元，作為其將來洩露查緝機密之對價
    ，並當場洩露和美分局查緝賭博電玩行動將持續至95年３月
    11日之機密予丁○○知悉。嗣後證人己○○、丁○○為在上
    開便利商店重新經營賭博性電玩，又起共同行賄甲○○之各
    別犯意聯絡，由己○○囑託丁○○按月交付１萬元予甲○○
    ，丁○○遂於96年1月間，向甲○○表示將按月交付1萬元之
    賄款，希望甲○○不要再取締其賭博電玩店，並自96年１月
    27日開始支付賄款，被告甲○○亦按月收取丁○○所交付之
    上開賄款。其交付方式係由丁○○以手機邀約被告甲○○至
    彰化縣和美鎮○○路附近，被告甲○○則駕駛其所有銀色三
    菱自用小客車前來會合，其後，2人再於甲○○車上交付1萬
    元賄款方式，而完成賄款之交付等情，業據證人丁○○於偵
    訊及原審審理中證述明確（見同上署96年度偵字第9799號卷
    一第131頁至第137頁、卷四第350頁至第352頁、原審卷二第
    238頁背面至第245頁），證人己○○亦證稱：丁○○曾告知
    已行賄被告甲○○１萬元，其寫紙條請丁○○去找被告甲○○幫忙，之後96年重新開始經營賭博性電玩時，丁○○又按
    月行賄甲○○4次等語明確（見原審卷二第269頁至第272 頁
    ）。證人丁○○之友人丙○○則證稱：丁○○於95年3月1日
    「虹鈞便利商店」被查獲後曾與其電話聯絡，談及在和美分
    局警備隊陽台拿１萬元行賄警員，有警員告知取締行動將持
    續至同年月11日等語明確（見原審卷二第265頁背面至第268
    頁）。而證人丁○○曾於95年3月2日告知己○○，對警備隊
    張姓警員行賄，兩人並討論以後如何分配對張姓警員、「蘇
    仔」行賄之款項、96年１月26日己○○告知丁○○應該找「
    張仔」講一下，丁○○即稱「一樣要給伊的，我就拿給伊」
    ；丁○○曾與證人丙○○在電話中談及上開便利商店遭查獲
    ，其在警局陽台給警員1萬元，有提到取締到同年月11日等
    情，亦有監聽譯文在卷可稽（見同上署96年度偵字第9799號
    卷一第112頁至第124頁），另有扣案之彰化農田水利會黏貼
    憑證用紙內載「文杰：利用時間當面與警備隊甲○○接洽，
    希望他能幫忙，先不要談錢之事，爾後再答謝」可資佐證（
    即證人己○○所述其所書寫要求證人丁○○找被告甲○○幫
    忙之紙條，影本附於同上署96年度偵字第9799號卷一第 130
    頁）。與證人己○○、丁○○及丙○○之證詞相符。且和美
    分局偵查隊於95年3月1日至11日確有查緝賭博之勤務、和美
    分局大霞派出所於95年3月3日、6日、7日亦有查緝賭博勤務
    ，有和美分局偵查隊95年3月1日至３日、同年月5至6日、同
    年月８至11日員警工作紀錄表（見同上署96年度偵字第9799
    號卷七第19頁至第21頁、第22頁背面、第24頁、第25頁至第
    26頁、第28頁至第29頁）、和美分局大霞派出所員警工作紀
    錄簿（見同上署96年度偵字第9799號卷六第81頁、第95頁、
    第 100頁）附卷可按，亦與丁○○所述，被告甲○○洩漏之
    查緝賭博性電玩資訊相同，再參以被告甲○○曾特別傳簡訊
    告知丁○○，和美分局之分局長調動消息，兩人隨即相約商
    談，亦有監聽譯文附卷可按（見同上署96年度偵字第9799號
    卷二第 193頁），足見兩人關係密切，益徵證人丁○○所述
    堪以採信。
  (三)被告甲○○雖辯稱，關於違背職務收受賄賂部分僅有證人丁○○之單一指述，但丁○○可能為求取得免刑之寬典，而誣
    指其收賄，在無其他證據補強之情形下，不應採信證人丁○○之證詞云云。然證人丁○○於行賄後曾告知己○○、丙○○，並與己○○討論行賄事宜等情，業經證人丙○○、己○○證述明確，並有通訊監察譯文及扣案之彰化農田水利會黏
    貼憑證用紙可佐，業如前述，而證人丁○○既不知已遭監聽
    ，談話時並無顧忌，監聽所得應與其真意相符，且若非確曾
    行賄被告甲○○，丁○○當不致告知己○○、丙○○行賄之
    事實，更不可能與己○○討論賄款如何分配，己○○亦無從
    知悉並寫下紙條要求被告丁○○找被告甲○○幫忙，足見證
    人丁○○之證述，非屬無據。上開證據均可佐證證人丁○○
    證詞之真實性，被告甲○○辯稱，僅有證人丁○○單一指述
    云云，容有誤會。被告甲○○另辯稱，證人丁○○之證詞前
    後不一，不足採信云云，惟按證人的陳述有部分前後不符，
    或相互間有所歧異，究竟何者可採，法院得本其自由心證予
    以斟酌，並非一有不符或矛盾，即應認全部證言均不可採信
    ，有最高法院74年台上第1599號判例可資參照。而人的記憶
    隨時間遞嬗而模糊，乃屬常情，證人丁○○對於賄款之總數
    為5萬元或6萬元、交付與甲○○之時間等細節，雖供述不一
    ；但對於其曾於95年3月1日及自96年1月起至96年4月，按月
    行賄被告１萬元等主要事實，則前後供述始終相符一致。自
    不能以時過境遷，記憶有其極限而未能就行賄枝節末微的細
    節逐一詳述，即認其證言不足採信。被告甲○○又辯稱，該
    便利商店自95年3月1日後停止營業，該日並無可能交付1 萬
    元之可能云云。然證人丁○○於偵訊中已明確陳稱，其當日
    告知被告甲○○「交個朋友，看以後有沒有機會配合」，被
    告甲○○亦知悉其用意就是希望被告甲○○能透露取締的訊
    息等語（見同上署96年度偵字第9799號卷一第 134頁），被
    告甲○○身為職司犯罪偵查之警務人員，與賭博性電玩業者
    有何機會可以「配合」？何以「配合」之前業者還需先交付
    1萬元？顯然此1萬元即為日後洩漏查緝資訊之對價。又丁○○等雖暫時停止營業，然渠等既有復業之打算，則到時仍須
    被告甲○○配合透露查緝資訊，故其先行交付賄款1萬元，
    亦與常理無違。被告甲○○復辯稱，證人丁○○與己○○間
    對話溝通並無困難，證人己○○無需以彰化農田水利會黏貼
    憑證用紙書寫字條與證人丁○○談論，找被告甲○○幫忙之
    事，該字條之真實性容有疑問云云。然對話溝通，需雙方均
    撥出時間交談，而一般人均有各種事務，並非隨時隨地均可
    與他人談話，故有時以字條方式留言，亦屬常情，尚不能僅
    以證人己○○及丁○○無對話溝通之困難，即認為上開字條
    不足採為證據。
  (四)綜上所述，證人丁○○於95年3月1日行賄被告甲○○１萬元
    、證人丁○○、己○○共同於96年1月至4月按月行賄甲○○
    1萬元，共計4次，被告甲○○均予以收受並於95年3月1日洩
    漏查緝賭博性電玩資訊之秘密，另於96年4月6日洩密與陳淑
    梅等犯行，均堪以認定。至證人丙○○於本院證稱，伊未投
    資己○○父子經營之便利商店，證人丁○○證稱，丙○○未
    投資伊經營之便利商店。證人戊○○證稱，伊未參與便利商
    店，均不知情，均不能為被告有利之證據，併此敘明。
三、新舊法比較：
  (一)被告癸○○行為後及被告甲○○部分行為後，刑法及刑法施
    行法部分條文於94年2月2日公佈修正，於95年7月1日生效實
    施。其中刑法第2條第1項之規定，係規範行為後法律變更所
    生新舊法律比較適用之準據法，本身無新舊法比較之問題，
    應適用修正後之規定。又所謂行為後法律有變更者，包括構
    成要件之變更而有擴張或限縮，或法定刑度之變更。行為後
    法律有無變更，端視所適用處罰之成罪或科刑條件之實質內
    容，修正前後法律所定要件有無不同而斷。新舊法條文之內
    容有所修正，除其修正係無關乎要件內容之不同或處罰之輕
    重，而僅為文字、文義之修正或原有實務見解、法理之明文
    化，或僅條次之移列等無關有利或不利於行為人，非屬該條
    所指之法律有變更者，可毋庸依該規定為新舊法之比較，而
    應依一般法律適用原則，適用裁判時法（最高法院95年11月
    7 日95年度第21次刑事庭會議決議參照），除此之外，應適
    用刑法第2條第1項之規定，為「從舊從輕」之比較。而比較
    時，應就罪刑有關之事項，如共犯、未遂犯、想像競合犯、
    牽連犯、連續犯、結合犯，以及累犯加重、自首減輕及其他
    法定加減原因（如身份加減）與加減例等一切情形，綜合全
    部罪刑之結果而為比較，予以整體適用，不能割裂而分別適
    用有利益之條文。茲就本件所涉新舊法比較問題，分述如下
    ：
  1.被告癸○○於95年3 月1 日前多次違背職務收受賄賂、洩漏
    國防以外秘密及包庇賭博犯行，依修正前之規定，均屬連續
    犯，得論以一罪並加重其刑，95年7 月1 日修正施行之刑法
    已刪除第56條之連續犯之規定，上開犯行需數罪併罰，此刪
    除雖非犯罪構成要件之變更，但顯已影響行為人刑罰之法律
    效果，自屬法律有變更，依新法第2 條第1 項之規定，比較
    新、舊法結果，以行為時法律即舊法較為有利。
  2.被告癸○○刑法修正施行前所犯連續違背職務收受賄賂罪、
    連續洩漏國防以外秘密及連續包庇賭博罪之間，具有方法目
    的、原因結果的牽連關係，依刑法第2 條第1 項前段規定，
    應依修正前刑法第55條牽連犯規定從重論以違背職務收受賄
    賂罪。刑法修正後刪除牽連犯之規定，上開洩漏國防以外秘
    密罪及包庇賭博罪部分雖得以想像競合之規定從一重之洩漏
    國防以外秘密罪處斷，然與違背職務收受賄賂罪間仍應數罪
    併罰，兩相比較，以行為時法律即舊法較為有利。
  3.被告癸○○、甲○○於刑法修正前所犯違背職務收受賄賂、
    包庇賭博罪均有罰金刑，而95年7月1日施行之修正後刑法第
    33條第5款規定，已將原罰金刑最低額度由銀元1元（相當於
    新臺幣3元），提高為新臺幣1千元以上，且以百元計之，比
    較新、舊法結果，應以行為時法律即修正前刑法第33條第５
    款規定有利於被告。
  4.綜上所述，被告癸○○、甲○○於刑法修正施行前之行為，
    均應適用修正前刑法之規定，較有利於被告。又裁判確定前
    犯數罪，其中一罪在新法施行前者，應定執行刑時，應依修
    正後刑法第2條第1項之規定，適用最有利於行為人之法律（
    參見最高法院95年度第８次刑庭會議決議），修正前刑法第
    51條規定：「數罪併罰，分別宣告其罪之刑，依左列各款定
    其應執行者：」，其中第５款規定：「宣告多數有期徒刑者
    ，於各刑中之最長期以上，各刑合併之刑期以下，定其刑期
    。但不得逾二十年。」，修正後刑法第51條第5款規定：「
    宣告多數有期徒刑者，於各刑中之最長期以上，各刑合併之
    刑期以下，定其刑期。但不得逾三十年。」，二者比較結果
    ，修正後刑法並非較有利於被告，是依刑法第2條第1項前段
    之規定，仍應依修正前刑法之規定，定其應執行之刑。另依
    貪污治罪條例第17條規定：「犯本條例之罪，宣告有期徒刑
    以上之刑者，並宣告褫奪公權。」，而宣告褫奪公權之期間
    ，該條例並無特別規定，自應依刑法之規定定其應宣告褫奪
    公權之期間，而被告行為後，刑法第37條亦經修正，按褫奪
    公權依我國刑法規定，為從刑之一種，附屬於主刑，不生比
    較輕重問題（最高法院79年度第３次刑事庭會議決議參照）
    ，亦不容與其他刑法總則規定割裂適用，是以，本案被告行
    為後，雖刑法第37條第2項關於褫奪公權之規定，於94年2月
    2 日修正公佈，將裁量宣告褫奪公權之有期徒刑宣告刑下限
    ，由6月提高為1年（宣告褫奪公權之期間為１年以上10年以
    下，則未修正），並於95年7月1日施行，然此為從刑之科刑
    規範事項，應隨同主刑適用同一準據法，是以本案被告癸○○、甲○○於刑法修正施行前違反貪污治罪條例之行為，應
    依修正前刑法第37條第2項規定，併予宣告褫奪公權。
  5.另被告行為後，刑法施行法增訂之第1 條之1 亦於95年7 月
    1 日施行，刑法第266 條第1 項、第268 條、第270 條所定
    罰金刑部分，原係依罰金罰鍰提高標準條例第1 條前段規定
    提高10倍，並以銀元作為計算單位，因增訂之刑法施行法第
    1 條之1 之包裹式修正，亦隨同修正，修正前後其貨幣單位
    雖有更異，但適用結果之罰金額度則無二致，就刑罰權之內
    容而論，並無有利或不利之情形，非屬法律變更之範疇，自
    應依法律適用之原則依修正後規定論處（最高法院95年度第
    21次刑事庭會議決議參照）。又貪污治罪條例第8 條雖亦於
    95年5 月30日修正公布，並自同年7 月1 日起施行，惟僅係
    配合刑法對正犯及共犯文字之修正而將原定之「共犯」修正
    為「正犯及共犯」，僅屬文字修正，對於得減刑或免刑之適
    用之範圍並不生影響，是新舊法此部分並無有利或不利之情
    形，非屬法律有變更，自應依一般法律適用原則，適用裁判
    時法，故此2 部分無庸為新舊法比較，附此敘明。
四、論罪科刑：
  1.按刑法第132 條第1 項所謂「應秘密」者，係指文書、圖畫
    、消息或物品等與國家政務或事務上具有利害關係而應保守
    之秘密者而言，非以有明文規定為唯一標準（最高法院91年
    度台上字第3388號判決意旨參照），查緝賭博電玩之資訊若
    經洩漏，則業者已有防備，查緝之成效必然不彰，進而影響
    國家防制賭博政務之執行，相關之公務員自應保守秘密，故
    查緝賭博電玩之資訊顯屬國防以外應秘密之消息。又被告癸○○、甲○○身為警員，本有查緝犯罪之任務，且對查緝賭
    博性電玩之相關資訊應予保密，渠等收受己○○或丁○○交
    付之賄賂，並以洩漏查緝資訊，或對己○○、黃文傑、戊○○等人經營之賭博電玩不予查緝作為對價，自屬違背職務收
    受賄賂。又按電子遊戲場業之經營，非僅「單純擺設」電子
    遊戲機具為已足，舉凡所擺設電子遊戲機具現場之管理及供
    顧客兌換代幣把玩等，均應屬經營行為之內。又電子遊戲機
    之程式，於設計之初即已隱含該遊戲機具有較高獲勝機率，
    已非純粹射倖性，此從經營者必須花費資金購買或租用遊戲
    機台，並提供場所擺放而仍能獲利可明，是該等以擺設電子
    遊戲機聚眾賭博或提供該賭博場所之行為，亦同時具有營利
    之意圖。故經營賭博性電玩之行為係觸犯刑法第266條第1項
    前段之公眾得出入場所賭博罪、同法第 268條意圖營利供給
    賭博場所、聚眾賭博罪，所犯上開各罪，同係基於一個賭博
    行為，係想像競合犯之關係，應從一重之意圖營利提供賭博
    場所罪處斷（臺灣高等法院暨所屬法院96年法律座談會刑事
    類提案第12號決議參照），被告癸○○予以包庇，亦係犯第
    270條、第268條之包庇意圖營利提供賭博場所罪。
  2.核被告癸○○所為，係犯貪污治罪條例第4 條第1 項第5 款
    之違背職務收受賄賂罪，及刑法第132 條第1 項之公務員洩
    漏國防以外秘密罪、第270 條、第268 條之包庇意圖營利提
    供賭博場所罪。被告癸○○於95年3 月1 日前，先後多次收
    賄、洩漏祕密、包庇意圖營利提供賭博場所之犯行，均時間
    緊接，犯罪構成要件相同，顯係出於概括犯意反覆為之，均
    為連續犯，均應依修正前刑法第56條規定各論以一罪，除違
    背職務收受賄賂罪法定本刑為無期徒刑部分不得加重外，並
    均加重其刑。被告癸○○於95年3 月1 日前連續告知被告己○○查緝賭博性電玩資訊，均係一行為觸犯洩漏秘密、包庇
    意圖營利提供賭博場所2 罪名，為想像競合，應依刑法第55
    條之規定從一重之包庇意圖營利提供賭博場罪處斷。被告癸○○於95年3 月1 日前連續違背職務收受賄賂、包庇意圖營
    利提供賭博場之犯行，有方法結果之牽連關係，應依修正前
    刑法牽連犯之規定，從一重之連續違背職務收受賄賂罪處斷
    。另被告為職司調查工作之司法人員，其所犯連續違背職務
    收受賄賂罪除法定本刑為無期徒刑部分不得加重外，依貪污
    治罪條例第7 條之規定，應遞加重其刑。
  3.核被告甲○○所為，係犯貪污治罪條例第4 條第1 項第5 款
    之違背職務收受賄賂罪，及刑法第132 條第1 項之公務員洩
    漏國防以外秘密罪。被告甲○○於95年3 月1 日違背職務收
    受賄賂、洩漏秘密與丁○○之犯行，有方法結果之牽連關係
    ，應依修正前刑法牽連犯之規定，從一重之連續違背職務收
    受賄賂罪處斷。被告甲○○所犯洩漏秘密與陳淑梅及五次收
    受賄賂之犯行，犯意各別，行為有異，應予分論併罰。另被
    告為職司調查工作之司法人員，依貪污治罪條例第 7條之規
    定，前開違背職務收受賄賂犯行，除無期徒刑部分不得加重
    外，均應加重其刑。另按「犯第4條至第6條之罪，情節輕微
    ，而其所得或所圖得財物或不正利益在 5萬元以下者，減輕
    其刑。」貪污治罪條例第12條定有明文，本件被告甲○○所
    犯五罪，所得財物均未及 5萬元，情節輕微，均應依本條規
    定減輕其刑，並依法先加後減之。
  4.原審以被告癸○○、甲○○罪證明確，予以論罪科刑，原無
    不合，惟查被告癸○○於95年3月間並未收受己○○交付之2
    萬元賄款(詳如後述)，原判決誤認被告癸○○有收受該 2萬
    元賄款，尚有未當，又原判決對於被告甲○○依中華民國96
    年罪犯減刑條例，予以減刑，惟據上論結欄漏未引用該減刑
    條例之條文，亦有未洽，被告癸○○、甲○○上訴意旨否認
    犯罪；檢察官上訴意旨指被告甲○○收受丁○○交付之 1萬
    元，不合貪污治罪條例第12條之規定，竟予以減刑，雖無理
    由，惟原判決既有上開可議之處，自屬不能維持，應由本院
    將原判決關於被告癸○○、甲○○違背職務收受賄賂罪部分
    撤銷改判。爰審酌被告癸○○、甲○○身為警務人員，不知
    勉力從公，查緝不法，竟收受電玩業者賄賂，非但不予查緝
    ，反洩漏查緝資訊，影響社會治安，更動搖國民對政府查緝
    不法之信心，及渠等收賄之金額、犯罪之動機、目的、手段
    等一切情狀，分別量處如主文第2項、第3項所示之刑，並依
    法宣告褫奪公權。又被告甲○○犯罪之時間均在96年 4月24
    日以前，其所犯洩漏國防以外秘密罪部分，符合減刑條件，
    應予減刑2分之1，另其所犯貪污治罪條例第 4條之罪，因依
    同條例第12條規定減輕其刑，雖經宣告逾有期徒刑1年6月之
    刑，然依中華民國九十六年罪犯減刑條例第3條第1項第 1款
    但書之規定，仍應予減刑2分之1（含褫奪公權之從刑）如主
    文所示，又按「犯貪污治罪條例第4條至第6條之罪者，其所
    得財物，應予追繳，並依其情節分別沒收或發還被害人；前
    項財物之全部或一部無法追繳時，應追徵其價額，或以其財
    產抵償之」，貪污治罪條例第10條第1項、第2項分別定有明
    文。因之，犯上開各該罪名者除所得財物為金錢而無法追繳
    時，應以其財產抵償之，不發生追徵價額問題外，至於金錢
    以外之財物，如有全部或一部無法追繳情形，自應諭知追徵
    其價額或以其財產抵償之。被告癸○○收賄所得36萬元、被
    告甲○○收賄所得５萬元均屬金錢，爰分別諭知追繳沒收，
    全部或一部無法追繳時，應以其財產抵償之。另犯罪事實欄
    四所示在陳淑梅及被告甲○○處查扣之物品，與本案並無關
    聯，爰均不諭知沒收，再者起訴書犯罪事實欄關於被告癸○○之部分，係記載「癸○○身為和美分局偵查隊偵查員，本
    有調查取締賭博性電玩之職責，其明知己○○所交付之賄款
    ，係作為獲取取締賭博性電玩消息之對價，竟仍基於違背職
    務收受賄賂之犯意，按月連續收受己○○所交付之賄款，並
    基於洩密之犯意，不定期告知己○○及其子戊○○關於和美
    分局查緝賭博性電玩及娃娃機之消息，而以此等方式包庇其
    2 人從事經營賭博性電玩之犯行。嗣於95年3月1日，上開便
    利商店遭和美分局警備隊查獲賭博性電玩機台，己○○始未
    再交付上開賄款予癸○○。」等語，由其文義觀之，故起訴
    意旨所指被告癸○○洩漏查緝賭博性電玩資訊之行為，均係
    在95年3月1日之前，起訴書雖另於證據清單內提及被告癸○○曾於96年時數次告知戊○○或被告己○○查緝賭博性電玩
    之訊息，然起訴範圍之認定，應以起訴書犯罪事實欄描述之
    犯罪事實為準，故此部分不在檢察官起訴之範圍內，且與前
    揭起訴部分並非同一案件，本院無從併予審理，附此敘明。
五、不另為無罪諭知部分：
  (一)公訴意旨略以：被告甲○○於95年3月1日收受被告丁○○交
    付之賄款１萬元後，即當場洩露和美分局查緝賭博電玩行動
    將持續至95年３月11日之機密予被告丁○○知悉。之後己○○囑託丁○○按月交付1萬元予甲○○，丁○○遂於96年1月
    間，向甲○○表示將按月交付１萬元之賄款，希望甲○○不
    要再取締其賭博電玩店，並自96年１月27日開始支付賄款；
    而甲○○亦基於違背職務收賄之犯意，按月收取丁○○所交
    付之上開賄款，且未查緝被告己○○、丁○○所經營之前開
    便利商店，因認被告甲○○涉犯刑法第 270條之包庇賭博等
    罪嫌。
  (二)按刑法第 270條之公務員包庇賭博罪，係指公務員予以賭博
    犯罪者以相當之保護，而排除外來之阻力，使其不易被發覺
    者而言，故該罪之構成，應以有積極之包庇行為為必要，而
    與單純縱容或不予取締之消極行為有別，最高法院83年度台
    上字第2334號判決闡釋甚明。查被告甲○○雖於95年3月1日
    洩漏查緝資訊，惟己○○、丁○○之前揭便利商店自95年３
    月1日遭查獲後起即停止營業，至96年1月方復業，復業後被
    告甲○○似乎並未透露查緝訊息等情，業據證人丁○○於偵
    訊及原審審理中證述明確（見同上署96年度偵字第9799號卷
    一第134頁、原審卷二第243頁背面），監聽譯文中亦無被告
    甲○○警告丁○○等人小心查緝之內容。是被告甲○○雖洩
    漏查緝行動將持續至95年３月11日之訊息，然證人己○○、
    丁○○既然自95年3月1日停業至96年１月，則此段時間並無
    賭博犯行，被告甲○○所為當與包庇賭博有間，至於96年１
    月復業後，被告甲○○即未再洩漏查緝資訊，僅消極不予取
    締，依前揭判例意旨，不能以包庇賭博罪相繩，此部分本應
    為無罪之諭知，然此部分若成罪，公訴意旨認為與被告甲○○前揭違背職務收受賄賂、洩漏國防以外秘密罪部分，為包
    括一罪之關係，爰不另為無罪之諭知。
六、原審以被告甲○○洩漏國防以外之秘密與陳淑梅罪證明確，
    適用刑法第132條第1項，中華民國96年罪犯減刑條例第 2條
    第1項第3款、第 7款(漏引)，審酌被告身為警務人員，及其
    犯罪之動機、目的、手段等一切行為，量處以有期徒刑５月
    ，減為有期徒刑 2月15日，經核認事用法並無違誤，被告甲○○未具任何理由提起上訴，其上訴無理由，應予駁回，上
    訴駁回部份與上開撤銷改判部分，應執行如主文第５項所示
    。
參、無罪部分：
一、公訴意旨略以：(一)被告甲○○明知被告壬○○在其上揭住處
    從事販賣第一級毒品海洛因之行為，本有取締或通報相關刑
    責區人員查緝之義務，竟為藉此獲得辦案績效，即基於庇護
    被告壬○○販賣海洛因之犯意，自95年８月間起與被告壬○○約定，由被告壬○○陸續提供向其購買毒品嫌犯之線索予
    被告甲○○，被告甲○○即分別夥同不知情之警備隊員邱天
    從或鄭文彬，前往被告壬○○上開住處附近埋伏，以逮捕前
    往向壬○○購買毒品之嫌犯獲取辦案績效；同時並以不取締
    壬○○販毒犯行，並隨時警告壬○○躲避其他單位查緝，以
    謀繼續以上開方式獲取績效，而庇護壬○○在其住處從事販
    賣海洛因之犯行，因認被告甲○○涉犯毒品危害防制條例第
    15 條第2項之包庇販毒及刑法第132條第1項公務員洩漏國防
    以外秘密等罪嫌。(二)被告癸○○除於93年9月間起至95年2月
    間止，按月收取己○○交付之2萬元賄款外，並於95年3月間
    收取己○○交付之２萬元，因認為被告訴瑞芳此部分亦涉嫌
    貪污治罪條例第4條第1項第５款之違背職務收受賄賂罪及刑
    法第132條第1項之洩漏國防以外之秘密罪云云。
二、按犯罪事實應依證據認定之，無證據不得認定其犯罪事實，
    刑事訴訟法第154 條第2 項定有明文。再按認定犯罪事實所
    憑之證據，雖不以直接證據為限，間接證據亦包括在內，然
    無論直接證據或間接證據，其為訴訟上之證明，須於通常一
    般之人均不致有所懷疑，而得確信其為真實之程度者，始得
    據為有罪之認定，倘其證明尚未達此一程度，而有合理之懷
    疑存在而無從使事實審法院得有罪之確信時，即應由法院為
    諭知被告無罪之判決，此觀最高法院76年台上字第4986號判
    例自明。再按肅清煙毒條例第16條所謂庇護即積極的加以包
    庇保護，使罪犯憑藉其勢力易於犯罪，及不易發覺之謂，與
    單純縱容之消極行為有別，最高法院22年度上字第2000號判
    例闡釋甚明，該則判例雖係針對業已廢止之肅清煙毒條例第
    16條所為，然毒品危害防制條例第15條亦就公務員明知他人
    犯販賣第一級毒品罪而予以庇護者加以處罰，其構成要件與
    已廢止之肅清煙毒條例第16條並無不同，自應做相同之解釋
    。而公訴意旨認被告甲○○曾為前揭犯行，無非係以證人即
    被告壬○○、證人即壬○○之母楊徐數英之證詞、通訊監察
    譯文、和美分局和警分偵字第0950003795號、第0000000000
    號刑事案件報告書等，為其論據。
三、訊據被告甲○○固坦認被告壬○○為其線民，被告壬○○告
    知其毒品人口之線索，其即與同事前往查緝，其曾在電話中
    與被告壬○○談及警方查緝訊息並叫被告壬○○小心等情，
    然堅詞否認有何洩漏國防以外秘密及庇護販毒之犯行，並辯
    稱：其不知被告壬○○在販毒，其與被告壬○○所談之查緝
    資訊均屬胡言亂語，僅係為騙取被告壬○○之信任等語。經
    查：
  (一)被告甲○○確從被告壬○○處得知毒品人口訊息，並因而在
    被告壬○○住處埋伏查獲等情，為其所坦承不諱，核與證人
    即被告壬○○、證人楊徐數英於偵訊中所述相符（見同上署
    96年度偵字第9799號卷二第52頁至第55頁、卷四第216 頁至
    第218 頁），證人即和美分局警員邱天從、鄭文彬亦於偵訊
    中證稱，被告甲○○曾稱有毒品案件之線索，邀約渠等至鹿
    港鎮崙頭里崙頭巷附近查緝毒品等語明確（見同上署96年度
    偵字第9799號卷一第 166頁背面、卷三第102頁至第105頁、
    第114頁至第117頁），並有通訊監察譯文、和美分局和警分
    偵字第0950003795號、第0000000000號刑事案件報告書、甲○○、邱天從、鄭文彬之出勤紀錄在卷可稽（見同上署96年
    度偵字第9799號卷一第167頁背面、第171頁背面至第172 頁
    、第174頁、第176頁背面至第177頁、第185頁背面、第 194
    頁、卷三第71頁、第93頁、第112頁至第164頁），此部份事
    實已足認定。
  (二)被告甲○○曾多次以電話告知被告壬○○要小心警方查緝乙
    節，為其所自承，並有監聽譯文在卷可稽（見同上署96年度
    偵字第9799號卷一第170背面、第171頁至第172頁、第174頁
    ），惟證人即被告壬○○於原審審理中及證人楊徐數英於偵
    訊中均證稱，被告甲○○雖曾提供查緝線索，然事後均無警
    察或相關單位之人員前來查緝等語明確（見原審卷二第 234
    頁至第236頁背面、同上署96年度偵字第9799號卷卷四第216
    頁至第218頁），且被告壬○○還曾在電話中抱怨連續2日有
    查緝行動，稱甲○○不講信用，亦有監聽譯文可資佐證（見
    同上署96年度偵字第9799號卷一第 166頁），足見渠等證稱
    ，被告甲○○所提供之查緝資訊不正確等語，非屬無據，且
    卷內並無證據可證明被告甲○○告知被告壬○○警方將前往
    查緝時，和美分局或其他警調單位確有排定勤務前往查緝，
    被告甲○○辯稱，其僅係胡言亂語騙取被告壬○○信任等語
    ，非無可能，尚難認定被告甲○○已洩漏查緝資訊之國防以
    外秘密與被告壬○○。又此部分洩密事實既不能認定，則被
    告甲○○並無以積極之行為對被告壬○○包庇保護，使被告
    壬○○易於犯罪或不易被發覺，依前揭判例意旨，其消極未
    查緝被告壬○○，與庇護販毒罪之構成要件不符，不能以該
    罪相繩。
  (三)綜上所述，本院認檢察官所提出之證據不足使本院形成被告
    甲○○曾為此部分洩密及庇護販毒犯行之確信。此外，復查
    無其他證據足證被告甲○○有此部分犯行，揆諸前揭法條及
    判例之意旨。被告甲○○此部分之犯罪尚屬不能證明，原審
    經過詳查，以被告此部分犯罪不能成立，因而為無罪之諭知
    ，經核並無不當，檢察官上訴意旨指被告此部分應成立犯罪
    ，為無理由，應予駁回。
四、公訴意旨認被告癸○○涉嫌於95年3月間收取己○○交付之2
    萬元，係基於證人己○○之供述。訊據被告癸○○矢口否認
    於95年3月間收取己○○交付之2萬元，經查證人己○○於偵
    查中結證稱：95年3月1日被查獲後就沒有再給癸○○２萬元
    ( 見96年偵字第9799號卷(一)第91頁)，其於原審結證稱，2萬
    元賄款只交到95年2月止(見原審卷(二)第349頁背面)，且依常
    情，己○○經營之賭博電玩，於95年3月1日被查獲，該月亦
    不可能會交付賄款二萬元，足證被告癸○○此部分之辯解應
    可採信，此部分之犯罪尚屬不能證明，原審疏未詳查，對於
    此部分遽為論罪科刑，尚有未當，被告癸○○此部分之上訴
    為有理由，應由本院將原判決關於此部分撤銷改判，此部分
    因公訴人認與前述有罪部分為連續之裁判上一罪關係，依法
    不另為無罪之諭知。
肆、壬○○上訴部份
一、本案經本院審理結果，認第一審判決被告壬○○，認事用法
    及量刑均無不當，應予維持，並引用第一審判決書記載之事
    實、證據及理由(如附件)。
二、上訴人即被告壬○○上訴意旨否認販賣海洛因與黃淑芬、馮
    文程、辛○○、庚○○等4人，並請求傳訊該4證人，以證明
    其未販賣海洛因云云。查證人庚○○經傳喚未到，而證人黃
    淑芬、馮文程、辛○○於原審已結證供明，且被告壬○○於
    原審已認罪，上開４證人均供明確有向被告壬○○購買毒品
    海洛因，且均有通訊監察譯文為證，罪證明確，本院認為無
    庸再傳訊該4證人，併此敘明。
據上論斷，應依刑事訴訟法第369條第1項前段、第364條、第299
條第1項前段、第368條、第373條，貪污治罪條例第4條第1項第5
款、第7條、第10條第1項、第12條第1項、第17條，刑法第2條第
1項、第132條第１項、第270條、第268條、第37條，修正前刑法
第56條、第55條、第33條第5款、第51條第5款、第8款、第37 條
，中華民國96年罪犯減刑條例第2條第1項第3款、第3條第1項第1
款、第7條、第14條、第11條，判決如主文。
本案經檢察官乙○○到庭執行職務。
中    華    民    國    99    年    7     月    21    日
            刑事第一庭    審判長法  官  李  璋  鵬
                                法  官  陳  欣  安
                                法  官  胡  森  田
以上正本證明與原本無異。
被告甲○○洩漏國防以外祕密罪部分不得上訴。
其餘得上訴。
如不服本判決應於收受送達後10日內向本院提出上訴書狀，其未
敘述上訴之理由者，並得於提起上訴後10日內向本院補提理由書
（均須按他造當事人之人數附繕本）「切勿逕送上級法院」。
                                書記官  黃  禎  祥
中    華    民    國    99    年    7     月    21    日

司法院資訊處製作；財團法人民間司法改革基金會備份。
